【裁判字號】    98,交抗,757
【裁判日期】    980316
【裁判案由】    違反道路交通管理處罰條例
【裁判全文】
臺灣高等法院交通事件裁定             98年度交抗字第757號
抗  告  人  甲○○
即受處分人
上列抗告人因違反道路交通管理處罰條例案件，不服臺灣士林地
方法院，中華民國98年2月6日所為裁定（97年度交聲字第715號
），提起抗告，本院裁定如下：
    主  文
抗告駁回。
    理  由
一、抗告意旨略以：「(一)、按罪刑法定主義，羅警員（順璋）躲
    在五常街距離復興北路約五十公尺處，無法清楚看到復興北
    路之交通標誌是綠燈或紅燈，僅就在遠處看到五常街口之交
    通標誌亮起綠燈而看到原告之車輛慢慢左轉駛進五常街，就
    判定原告係紅燈左轉違規，是謬誤錯覺，證據不足。(二)、復
    興北路上之車輛甚多，當天往南之內線車道一百多公尺，居
    然停滿到五常街口前。按交通安全規定。原告在綠燈先左轉
    到中間分割道，停下看對面北向沒車輛時，才慢慢駛進五常
    街，當時復興北路已由黃燈轉為紅燈，而五常街也轉為綠燈
    。(三)、原告係台北市北投區公所二十餘年的調解委員，依經
    驗，百分之七十以上都是車禍案件之調解，絕不敢冒生命危
    險紅燈左轉，依公平正義原則，絕不可冤枉濫開罰單，才屬
    合理」等語。
二、原處分意旨略以：抗告人即受處分人甲○○於民國（下同）
    97年6月6日上午9時19分，駕駛車號0082-QA號自小客車行經
    臺北市○○○路與五常街設有燈光號誌管制之交岔路口，於
    復興北路之燈光號誌為紅燈時，逕行左轉至五常街，而有「
    駕車行經有燈光號誌管制之交岔路口闖紅燈」之違規行為，
    遭執勤員警發現攔停並依法製單舉發，經原處分機關認定違
    規事實明確，爰依道路交通管理處罰條例第53條第1項、第
    63條第1項第3款之規定，裁處抗告人新臺幣2,700元之罰鍰
    ，並記違規點數3點等語。
三、抗告人聲明異議意旨略以：「於前揭時間，因駕駛車輛行經
    前開交岔路口時，適逢復興北路之燈光號誌為綠燈，方左轉
    五常街東行，卻遭距離復興北路約50公尺，站立於五常街之
    員警攔截舉發，當時配偶洪美雀亦在車上，平常配偶時常注
    意路況並提醒紅燈將至要緩停車，更常提醒不可違規闖紅燈
    ，因而對原處分表明不服，為此聲明異議」云云。
四、按汽車駕駛人，行經有燈光號誌管制之交岔路口闖紅燈者，
    處新臺幣（下同）1,800元以上5,400元以下罰鍰，並記違規
    點數3點，道路交通管理處罰條例第53條第1項、第63條第1
    項第3款分別定有明文。
五、經查：
(一)、抗告人對於前揭時地駕駛前開車輛由北往南行經臺北市○○
    ○路，並於該路段與五常街交岔口處，左轉五常街為警攔截
    舉發，而前開復興北路交岔路口乃設有燈光號誌之交岔路口
    一節並不否認，亦經證人即本件舉發員警羅順璋於原審到庭
    證述明確，堪信此部分為真實。
(二)、抗告人雖辯稱略以：「行經臺北市○○○路與五常街交岔路
    口時，復興北路交岔路口之燈光號誌為綠燈，故左轉五常街
    」云云，然證人羅順璋於原審證稱：「當天我是在站在五常
    街往東的方向離復興北路口大約40公尺，當時看到五常街已
    經轉換為綠燈而且在五常街停等的車輛都已經起步行駛，大
    概過了10幾秒左右，異議人駕駛0082-QA車輛從復興北路北
    往東轉入五常街，然後我就將異議人攔停，先請他出示證件
    並告訴他此處紅燈不能左轉，當時告發完畢之後還沒有看到
    舉發單之前異議人還沒有什麼反應，後來告發完畢要給他簽
    名的時候他才說他不是紅燈左轉，當時天氣晴朗視線良好，
    我在五常街所站立之位置不能看到復興北路口的紅綠燈，可
    以看到五常街的紅綠燈，且依照號誌轉換的規則，綠燈轉黃
    燈需要3秒鐘，黃燈轉紅燈也需要3秒鐘，再加上路口全紅（
    指復興北路與五常街口的號誌均為紅燈）也需要3秒鐘，異
    議人說他轉到五常街口的時候，五常街口的紅綠燈已經轉換
    成綠燈了，依照復興北路到五常街口才10幾公尺異議人從復
    興北路駕駛到五常街口的時間不用到9秒鐘，我是在五常街
    口轉換綠燈已經10幾秒之後我才看到異議人，所以我判斷他
    是紅燈左轉，且在我當時所站立的位置所看到復興北路路口
    要左轉五常街的車輛，只有異議人的車輛，而且異議人並不
    是在復興北路口與五常街口停等左轉，而是直接由復興北路
    口左轉五常街口。當時已過了尖峰時間復興北路的車流量不
    大。我之所以對本件有特別的印象，是因為每個月舉發紅燈
    左轉件數只有個位數，且紅燈左轉是重大違規，所以我有在
    紅單上註記」等語，並提出前開路段之燈光號誌照片、現場
    照片共6幀及本件舉發通知單之存根聯一份在卷可資，而徵
    之證人與抗告人素不相識，亦無怨隙，應無甘冒觸犯偽證重
    罪，故意構詞誣陷可能，其證言自得為判斷依據。
(三)、抗告意旨雖略稱：「(一)、按罪刑法定主義，羅警員（順璋）
    躲在五常街距離復興北路約五十公尺處，無法清楚看到復興
    北路之交通標誌是綠燈或紅燈，僅就在遠處看到五常街口之
    交通標誌亮起綠燈而看到原告之車輛慢慢左轉駛進五常街，
    就判定原告係紅燈左轉違規，是謬誤錯覺，證據不足。(二)、
    復興北路上之車輛甚多，當天往南之內線車道一百多公尺，
    居然停滿到五常街口前。按交通安全規定。原告在綠燈先左
    轉到中間分割道，停下看對面北向沒車輛時，才慢慢駛進五
    常街，當時復興北路已由黃燈轉為紅燈，而五常街也轉為綠
    燈。(三)、原告係台北市北投區公所二十餘年的調解委員，依
    經驗，百分之七十以上都是車禍案件之調解，絕不敢冒生命
    危險紅燈左轉，依公平正義原則，絕不可冤枉濫開罰單，才
    屬合理」等語。然查，依據證人羅順璋所提出之舉發通知單
    存根聯上確實載有「當時五常街方向東西向已轉換為綠燈約
    20秒」之字句，而依證人羅順璋所提出照片所示，證人羅順
    璋於舉發時在五常街所站立之位置確實可明確看見五常街之
    燈光號誌，但無法看見復興北路之燈光號誌，是證人羅順璋
    所證核與現場狀況相符。另斟之抗告人自承為證人羅順璋攔
    截舉發之初，並未質疑證人羅順璋何以攔截之原因，遲至證
    人羅順璋提示舉發通知單始表明非紅燈左轉，亦徵抗告人應
    認自己有違規之實，是抗告人確於前揭時地，駕駛前開車輛
    ，行經設有燈光號誌管制之復興北路與五常街交岔路口闖越
    紅燈之違規行為應堪認定。
(四)、按交通警察掣單舉發違反道路交通管理處罰條例所列之違規
    事實，本質上為行政處分，係公務員基於職務上之公權力，
    依法就特定之具體事件所為之具公法上效果之單方面行政行
    為，如無形式上顯然之瑕疵可指，基於公務員為公法上行為
    具有公信力之原則，該行政行為當可被推定為真正，其據以
    依法處分之事實認定亦為正確無誤，此與民事訴訟法第355
    條第2項規定「文書依其程式及意旨得認作公文書，推定其
    為真正」之情形相同。本此公信原則，立法者乃賦予行政機
    關制定違反道路交通事件統一裁罰基準及處理細則，使執行
    勤務員警得當機處分，以達其維護交通秩序、安全之行政目
    的。反之，若謂公務員一切行政行為均需預留證據以證其實
    ，則國家行政勢必窒礙難行，準此，刑事訴訟法就犯罪證據
    所列有關之規定與屬於行政秩序罰之交通違規裁罰本質不合
    之部分，自不在準用之列。從而，交通違規行政爭訟之舉證
    責任原理，應非如刑事案件中，必須超越任何合理懷疑，始
    可為有罪判決之嚴格程度，而係應與民事訴訟之舉證責任原
    理相類似，亦即基本上應就行政機關與人民所各自主張有利
    於己之事實，分配其應盡之舉證責任，而非逕予準用刑事訴
    訟上之「無罪推定」原則，此觀諸行政訴訟法第136條規定
    行政訴訟程序準用民事訴訟法第277條舉證責任分配原則之
    立法意旨亦明。抗告意旨雖略稱：「(一)、按罪刑法定主義，
    羅警員（順璋）躲在五常街距離復興北路約五十公尺處，無
    法清楚看到復興北路之交通標誌是綠燈或紅燈，僅就在遠處
    看到五常街口之交通標誌亮起綠燈而看到原告之車輛慢慢左
    轉駛進五常街，就判定原告係紅燈左轉違規，是謬誤錯覺，
    證據不足」，但並未舉證證明，其所陳尚非可取。
(五)、另按法院受理交通事件，準用刑事訴訟法之規定；其處理辦
    法，由司法院會同行政院定之，道路交通管理處罰條例第89
    條定有明文。又聲明異議案件之處理，除準用刑事訴訟法有
    關規定外，依道路交通案件處理辦法之規定處理之；交通法
    庭就聲明異議之案件，必要時，得訊問受處分人及其他關係
    人，並得傳喚證人，命行鑑定，實施勘驗，亦為該辦法第4
    條第2項及第16條所明定。又員警舉發交通違規案件，並不
    以舉發照片為唯一證明方法（道路交通管理處罰條例第7條
    、第7條之1、第7條之2規定參照）。是依現行法律規定，法
    院處理交通事件，並不限於科學儀器所採證據，惟仍須就事
    件所涉相關證據資料，包括供述及非供述證據，依據證據法
    則，憑以認定行為人交通違規行為之有無。此乃因交通違規
    事件之特性，行為態樣甚夥，復多有瞬間即逝行為，實在無
    法於有交通違規同時，全部得以即時利用科學儀器，取得證
    據資料；即使屬於方便以科學儀器採證之交通違規行為，普
    遍採用，不但所費不貲，也有實際困難。若舉發員警係親眼
    見聞違規經過，並以證人身分具結後在法院證述，仍不失為
    認定交通違規事實有無之證據方法。況警員舉發交通違規，
    係依道路交通管理處罰條例授權所為之職權行使。而汽機車
    駕駛人闖紅燈、違規迴轉等違規行為之取締，揆其行為本質
    ，多係發生於瞬間，通常多委由當場執行取締違規公務員之
    認識及判斷，且必須為立即之取締作為，此為達成維持交通
    秩序目的所必要。且依道路交通管理處罰條例之規定，此種
    立即性之舉發違規，多依警員之認知判斷已足，並無必須另
    有其他積極佐證：如其他目擊證人或必須拍攝照片等，始構
    成處分要件之規定。此係因執行職務之公務員，通常多具有
    一定之考選資格與專業訓練，且其執法之對象係不特定之大
    眾，故其立場經立法機關推定，應具有客觀、公正與公平之
    特質，而無故意偏頗之虞。至於抗告意旨雖稱：「復興北路
    上之車輛甚多，當天往南之內線車道一百多公尺，居然停滿
    到五常街口前。按交通安全規定。原告在綠燈先左轉到中間
    分割道，停下看對面北向沒車輛時，才慢慢駛進五常街，當
    時復興北路已由黃燈轉為紅燈，而五常街也轉為綠燈」等語
    ，但抗告人確實違規等情，業據證人羅順璋證述明確，且提
    出前開路段之燈光號誌照片、現場照片共6幀及本件舉發通
    知單之存根聯一份在卷可資，而本件舉發時雖僅證人一人在
    前開時地執行交通勤務，因抗告人違規事實乃事出突然，而
    無法立即拍照存證，亦不能僅因證人單一證述，無其他人證
    或科學儀器之測定結果或拍照攝影存證，即遽認證人前開證
    述不能採信，因此，抗告人辯稱舉發員警未提出其他積極證
    據以為證明等情，尚非足採。抗告人雖聲請傳訊配偶洪美雀
    ，然洪美雀雖當時搭乘抗告人駕駛之前開車輛，但依抗告人
    提出之異議狀所述，洪美雀僅是平常會注意路況並提醒抗告
    人需注意交通號誌以策安全，並未於本件違規當時，有特別
    注意違規地點之燈光號誌，是無傳訊必要。
(六)、另抗告意旨所陳之：「原告係台北市北投區公所二十餘年的
    調解委員，依經驗，百分之七十以上都是車禍案件之調解，
    絕不敢冒生命危險紅燈左轉，依公平正義原則，絕不可冤枉
    濫開罰單，才屬合理」等語，與本件違規事實之認定，並無
    任何關連性。綜上，本件事證明確，抗告人違規事實堪以認
    定。原審法院以原處分機關認為抗告人違規事實明確，依道
    路交通管理處罰條例第53條第1項、第63條第1項第3款之規
    定，裁處抗告人新臺幣2,700元之罰鍰，並記違規點數3點，
    核無不當，認為本件異議為無理由，依據道路交通案件處理
    辦法第19條規定，應予駁回。經核原審裁定認事用法並無不
    合，抗告意旨所陳前詞並非可取，其抗告為無理由，應予以
    駁回。
六、據上論結，應依道路交通案件處理辦法第26條，刑事訴訟法
    第412條，裁定如主文。
中    華    民    國    98    年    3     月    16    日
                  刑事第十二庭  審判長法  官   陳榮和
                                      法  官   蔡新毅
                                      法  官   施俊堯
以上正本證明與原本無異。
不得再抗告。
                                      書記官   顧哲瑜
中    華    民    國    98    年    3     月    17    日


司法院資訊處製作；財團法人民間司法改革基金會備份。
